臺灣新北地方法院刑事判決
110年度易字第972號
公  訴  人  臺灣新北地方檢察署檢察官
被      告  江彥槿


上列被告因詐欺案件，經檢察官提起公訴（109年度偵字第15521
號），本院判決如下：
    主  文
江彥槿犯詐欺取財罪，處有期徒刑壹年肆月。未扣案之犯罪所得
新臺幣伍拾肆萬壹仟元沒收，於全部或一部不能沒收或不宜執行
沒收時，追徵其價額。
    事  實
一、江彥槿於民國108年10月間，在網路社群投資論壇認識何舉
    揚後，竟意圖為自己不法之所有，基於詐欺取財之接續犯意
    ，佯以教何舉揚投資並代為投資未上市股票為由，要求何舉
    揚依其指示匯款，致何舉揚陷於錯誤，於108年10月28日匯
    款新臺幣（下同）50,000元、30,000元、於108年11月7日陸
    續匯款300,000元、200,000元，總共匯款580,000元至江彥
    槿之永豐銀行帳戶。嗣約定獲利期限屆至，惟江彥槿未能依
    約支付投資獲利並飾詞拖延，何舉揚發覺有異，始知受騙而
    報警循線查悉上情。
二、案經何舉揚訴由及新北市政府警察局林口分局報告臺灣新北
    地方檢察署檢察官偵查起訴。
    理  由
一、證據能力
（一）本件認定事實所引用被告江彥槿以外之人於審判外之言詞
      或書面陳述，雖屬傳聞證據，惟檢察官、被告於言詞辯論
      終結前，均未主張有刑事訴訟法第159條第1項不得為證據
      之情形，本院審酌此等證據作成時之情況，並無違法不當
      及證明力明顯過低之瑕疵，認以之作為證據應屬適當，而
      認該等證據資料皆有證據能力。
（二）至於本院所引之非供述證據部分，經查並非違法取得，亦
      無依法應排除其證據能力之情形，應有證據能力。
二、事實認定
    訊據被告固坦承於前述時間，以前述理由向告訴人何舉揚收
    取前述款項等情，惟否認有詐欺犯行，辯稱：因為我資金出
    錯，來不及去購買未上市股票，然後因為我跟別人也有債務
    ，我香港的債權人許小姐把前述款項領走了等語。經查：
（一）被告於前述時間，以投資未上市股票為由，要求告訴人匯
      款580,000元至被告帳戶，惟被告並未以前述款項投資未
      上市股票，且於告訴人要求返還時並未返還，為被告坦白
      承認，與告訴人於警詢及偵查中之證述相符，且有告訴人
      之凱基銀行帳戶存摺影本、郵政跨行匯款申請書、國泰世
      華銀行帳戶存摺影本、歷史交易明細、告訴人與被告之通
      訊軟體LINE對話紀錄、被告永豐銀行帳戶交易明細、被告
      華南銀行帳戶交易明細、被告台北富邦銀行帳戶交易明細
      （見偵卷第21至49、147至151、163至167、173至175頁）
      等事證可證，此部分之事實足以認定。
（二）告訴人於警詢及偵查中證稱：我於108年10月在網路社群
      投資論壇認識被告，於108年10月25日碰面，我請他教我
      投資上操作的技巧，之後又陸續碰面，他說他認識很厲害
      的投資團隊，最近要標一檔興櫃股，是否要投資他建議的
      未上市股票，公司名稱是旭暉應材，我陸續匯款580,000
      元給他，他說要幫我投資，他說108年11月25日股票上市
      約定日前本金和利息會給我，但之後被告以各種理由推託
      不願還款，在我不斷催款下被告陸續還款共39,000元給我
      ，直到109年1月16日他稱他人在香港接受手術，無法使用
      手機，直到我109年2月10日報警都沒有任何訊息，我才發
      現我遭詐騙等語（偵卷第11至13、71至72頁），與告訴人
      與被告之LINE對話紀錄中討論到：被告要教告訴人「上課
      學習實戰」，並建議告訴人「投標新上市上櫃股票，賺的
      用來彌補你練習時可能的損失」，「整個週期大概3個禮
      拜到1個月就可本利和歸還」，「這是此次投標標的6698
      （即旭暉應材）」等語（偵卷第43頁）相符，可見被告確
      實有以代為投資未上市股票為由，向告訴人收受580,000
      元。
（三）被告雖然以前詞為自己辯護，並由香港居民許美容小姐於
      偵查中提出陳述書，表示其為被告之債權人，被告帳戶之
      網路銀行帳號密碼是由其保管，其看到告訴人轉到被告永
      豐銀行帳戶之500,000元後就轉到其可以提款之帳戶，隔
      天就提款後帶回香港，現在要匯錢給被告，但被告帳戶被
      凍結等語（見偵卷第153頁）。然而，告訴人於108年11月
      7日匯款500,000元到被告永豐銀行帳戶後，隨即被告於10
      8年11月7日以手機轉帳400,000元、於108年11月11日以網
      銀轉帳15,000元到被告台北富邦銀行帳戶，再由被告於10
      8年11月7日以行動繳費之方式繳款399,000元到營業部、
      於108年11月11日以網銀繳費之方式繳款15,000元到營業
      部、於108年11月22日刷卡消費Uber 437元；於108年11月
      7日以手機轉帳80,000元到被告華南銀行帳戶，再由被告
      於108年11月7日以網路轉帳方式轉到其他帳戶75,000元、
      於108年11月7日繳交台哥大費用1,089元、於108年11月12
      日簽帳扣款2,999元，有被告永豐銀行帳戶交易明細、被
      告華南銀行帳戶交易明細、被告台北富邦銀行帳戶交易明
      細（見偵卷第147至151、163至167、173至175頁）可證，
      可見被告是將告訴人交付之款項，拿來繳交銀行金融服務
      費用、Uber、台哥大、消費簽帳等費用，根本沒有拿來代
      告訴人投資未上市股票，也不是被其他債權人拿走，被告
      自始就是在詐欺告訴人，其所辯不足採信。
（四）又被告因於100年至103年間，為補足其所從事海外期貨之
      資金缺口，向周明誠等人佯稱有特殊管道可逕以承銷價格
      圈購首次公開募股即將上市、櫃公司之股票，可賺取高額
      價差保證獲利云云，而詐得周明誠等人之投資款項，尚未
      歸還之犯罪所得總計超過40,000,000元；另於107年間，
      向應徵其助理之張喜順詐欺327,700元，有本院109年度易
      字481號判決、臺灣臺北地方法院109年度審簡上字第125
      號、109年度審簡字第719號判決可證，可見被告於本案發
      生時已有大量之資金缺口，亦足以佐證被告沒有任何還款
      之能力及意願，自始就是在詐欺告訴人。
（五）此外，被告於告訴人向其催討時，陸續以其他人堅持因此
      無法賣掉股票、借放女友帳戶的錢因女友去大陸動不了、
      已經從香港匯款（但實際上並未進入告訴人帳戶）、可能
      是告訴人英文名字出錯所以匯款未入帳、已經從美國出金
      了、已經買機票飛香港處理（但實際上被告沒有任何出境
      紀錄）、用公證授權方式代女友領香港帳戶款項、趕機中
      被撞掉手機、剛好碰到香港假期、新加坡、香港跑了好幾
      趟、目前在香港醫院急診發燒、剛作完手術、請護士下班
      後幫我打電話求救等藉口拖延還款，有告訴人與被告之LI
      NE對話紀錄可證（偵卷第43至49頁）。而在告訴人報案後
      ，被告於109年3月12日警詢中稱錢在其帳戶中，可將支票
      存入銀行兌現；於109年10月12日偵查中稱其與告訴人原
      本約定同年9月30日還款，但因為從國外籌款，10月8日才
      將支票存入銀行，票據交換還需要3、4週；於109年11月2
      3日偵查中稱同年12月15日前可以給告訴人錢；於110年3
      月29日偵查中稱朋友從香港過來，同年4月2日就可以處理
      ；於110年5月10日偵查中稱同年月17號會有筆錢進來，直
      接匯到告訴人帳戶；遭起訴後於110年10月13日具狀向本
      院表示於同年11月30日前可以匯款至告訴人帳戶；於111
      年2月15日準備程序中稱朋友已匯給告訴人；於111年3月2
      3日審理中稱錢已經在同年3月14日存進被告國泰世華帳戶
      ，但銀行說到帳約需要1個月時間，同年4月14日以前會入
      帳，有被告之警詢、偵查、準備程序筆錄及書狀可證。然
      而，實際上告訴人並沒有收到任何款項，有本院公務電話
      紀錄表可證（本院卷第137頁），可見被告始終都沒有還
      款之能力及意願，只是在藉詞拖延還款及本案司法程序之
      進行，其所辯均不足採信。
（六）綜上所述，本案事證明確，被告犯行足以認定，應予依法
      論科。
三、論罪科刑
（一）核被告所為，是犯刑法339條第1項之詐欺取財罪。被告陸
      續取得告訴人之匯款，時間相當密接，犯罪手法及侵害之
      法益相同，各行為之獨立性極為薄弱，在刑法評價上以視
      為數個舉動之接續施行，屬接續犯，應論以一罪。
（二）爰審酌：
    1.犯罪之動機、目的、手段、違反義務之程度及犯罪所生之
      危險或損害：被告有相當之工作能力，不思以正當途徑賺
      取生活所需，竟以投資未上市股票為由，向告訴人詐欺共
      580,000元，經告訴人不斷催討始陸續還款共39,000元，
      之後即未再還款，告訴人始知受騙而報警處理。
    2.犯罪行為人之生活狀況、品行及智識程度：被告受有大學
      畢業之教育程度，自稱從事顧問工作，月薪約20,000多元
      ，已離婚，需要扶養母親，為被告供述在卷（本院卷第20
      5頁）；又被告有前述詐欺之前案紀錄，有臺灣高等法院
      被告前案紀錄表附卷可稽，竟在本案中再次為詐欺犯行，
      自應量處較重之刑。
    3.犯罪後之態度：被告犯後否認犯行，且如前所述不斷向告
      訴人及司法單位佯稱要還款，但實際上都沒有還款，拖延
      本案司法程序之進行等一切情狀，量處如主文所示之刑。
四、沒收部分
　　被告詐欺告訴人之財物共580,000元，惟告訴人稱有收到被
    告返還款項共39,000元，則被告尚未實際返還之犯罪所得為
    541,000元，應依刑法第38條之1第1項前段、第3項，宣告沒
    收，於全部或一部不能沒收或不宜執行沒收時，追徵其價額
    。
據上論斷，應依刑事訴訟法第299條第1項前段，刑法第339條第1
項、第38條之1第1項前段、第3項，刑法施行法第1條之1第1項，
判決如主文。
本案經檢察官陳香君提起公訴，檢察官彭聖斐到庭執行職務。
中　　華　　民　　國　　111 　年　　8 　　月　　3 　　日
                  刑事第十六庭  審判長法  官  黃志中
　
                                      法  官  薛巧翊
　
                                      法  官  時瑋辰 
上列正本證明與原本無異。
如不服本判決，應於判決送達後20日內敘明上訴理由，向本院提
出上訴狀 (應附繕本) ，上訴於臺灣高等法院。其未敘述上訴理
由者，應於上訴期間屆滿後20日內向本院補提理由書「切勿逕送
上級法院」。
                                      書記官  楊喻涵　　
中　　華　　民　　國　　111 　年　　8 　　月　　12　　日
附錄論罪科刑法條：
中華民國刑法第339條第1項
意圖為自己或第三人不法之所有，以詐術使人將本人或第三人之
物交付者，處5年以下有期徒刑、拘役或科或併科50萬元以下罰
金。